臺灣高等法院刑事判決　　　　　　　100 年度上訴字第3307號
上　訴　人
即　被　告　林章倫
上列上訴人即被告因違反毒品危害防制條例案件，不服臺灣板橋
地方法院100 年度訴字第1581號，中華民國100 年9 月 9日第一
審判決（起訴案號：臺灣板橋地方法院檢察署100 年度毒偵字第
4044號 ），提起上訴，本院判決如下：
    主  文
上訴駁回。
    理  由
一、按提起第二審之上訴，其上訴書狀應敘述具體理由，為第二
    審上訴必備之程式。此觀民國96年7 月4 日修正公布刑事訴
    訟法第361 條第2 項之規定甚明。倘上訴理由之敘述未合乎
    具體之要求者，其上訴即屬同法第362 條前段所定「上訴不
    合法律上之程式」，第二審法院應依同法第367 條前段之規
    定，以判決駁回之。至其理由之具體與否，屬第二審法院審
    查範圍，不在第一審法院命補正之列，上訴書狀如已敘述理
    由，無論其具體與否，即無待其補提理由書或命補正之問題
    。此與上訴書狀全未敘述上訴理由者，第一審法院依刑事訴
    訟法第361 條第3 項之規定，應定期間先命補正之情形，尚
    屬有別。又第二審上訴之目的，既在於請求撤銷、變更原判
    決，則所謂「具體理由」，自應就原判決如何足以撤銷、如
    何應予變更之「事實上」或「法律上」之具體根據，本於確
    實之訴訟資料暨原因事實之所出，逐一敘述、記載，必已具
    體指出原判決事實認定之所憑有如何之錯誤（如原判決所採
    之證據如何不具證據能力，所為證明力之判斷如何違背經驗
    、論理法則等），法律之適用（尤其實體法）有如何之違誤
    ，形式上已足以動搖原判決使之成為不當或違法而得改判之
    事由；必要時並應提出有利於己之事證，期使第二審法院採
    納，俾為有利於上訴人之認定，始屬合法。上訴理由之敘述
    ，應先合乎具體之要求，始有所敘述可取與否之實體審理與
    判斷之問題。是上訴人之上訴書狀雖敘述上訴理由，但僅泛
    言原判決認定事實錯誤、違背法令、量刑失之過重或輕縱等
    情詞，而未依上揭意旨指出具體事由，或形式上雖已指出具
    體事由，然該等事由縱使屬實，亦不足以認為原判決有何不
    當或違法，或其所陳之事由，與訴訟資料所載不相適合，或
    所指摘原判決之「不當」或「違法」根本不存在者，均應認
    其實質上並未符合具體之要件，庶符節制濫行上訴之立法意
    旨。又上訴之「理由」應於理由書中敘述，不得引用或檢附
    其他文書替代，方能認為合法。
二、本件原判決認定上訴人即被告林章倫有原判決事實欄所載之
    犯行，因而論處被告施用第一級毒品罪，係以「上開事實，
    業經被告坦承不諱，且經警採集其尿液送驗結果確呈鴉片類
    陽性反應，有新北市政府警察局海山分局毒品案件尿液檢體
    編號及姓名對照表、臺灣檢驗科技股份有限公司100 年2 月
    15日（原審引用檢察官起訴書之記載，惟檢察官起訴書誤載
    為「100 年1 月28日」）濫用藥物檢驗報告、應受尿液採驗
    人尿液檢體採集送驗紀錄表各1 紙附卷可稽」等情，為其論
    據，足見原判決已詳敘其憑以認定之證據及理由，並無違背
    證據、經驗及論理法則。再原判決依其確認之事實而為法律
    之適用，亦無違誤。被告不服原審之判決，提起上訴，其上
    訴理由略稱：被告犯後態度良好，且被告於犯案之前已主動
    至臺北市立聯合醫院昆明院區院接受美沙冬治療，又被告係
    家中獨子，並已離婚，目前須獨立撫養腦中風之母親及一名
    幼子，懇請從輕量刑云云。惟查：量刑輕重，屬為裁判之法
    院得依職權自由裁量之事項，苟其量刑已以行為人之責任為
    基礎，並斟酌刑法第57條各款所列情狀，在法定刑度內，酌
    量科刑，如無偏執一端，致明顯失出失入情形，上級審法院
    即不得單就量刑部分遽指為不當或違法。原判決關於被告科
    刑之部分，業已以被告之責任為基礎，並審酌刑法第57條各
    款規定事項，就被告所犯施用第一級毒品罪，係構成累犯之
    要件，判處有期徒刑10月等情，並未逾法定刑度，經核亦無
    違誤，此均不能任意指摘為違法。又毒品危害防制條例第21
    條第2 項所規定「依前項規定治療中經查獲」，係指依該條
    第1 項規定，犯同條例第10條之罪者，於犯罪未發覺前，即
    自動向行政院衛生署指定之醫療機構請求治療，而於治療中
    始經查獲該項未發覺之犯罪而言，至於治療中再犯施用毒品
    之罪經查獲者，則不包括在內（最高法院98年度臺上字第27
    35號刑事判決要旨參照），且本條立法之目的，在於鼓勵施
    用毒品者在犯罪未發覺前，自動藉由專責醫療機構之治療達
    到戒斷毒癮之目的，而以醫療機構之治療代替由刑事司法程
    序實施之觀察、勒戒及強制戒治等處遇，故施用毒品者既然
    在犯罪未發覺前，自動向醫療機構請求治療戒除毒癮。因此
    毒品危害防制條例第21條第2 項關於「依前項規定治療中經
    查獲之被告，應由檢察官為不起訴處分」之規定，係指被告
    在「請求治療之前」施用毒品之犯行，而在治療中被有偵查
    犯罪權限公務員查獲之情形而言，被告既係治療中，另有施
    用毒品犯行遭查獲，自無從適用毒品危害防制條例第21條第
    2 項規定獲不起訴處分之寬典，否則不啻以該「治療」為護
    身符而得毫無忌憚施用毒品，顯非立法本意。是被告於治療
    期間仍有施用第一級毒品之犯行，依上開說明，無毒品危害
    防制條第20條第1 項、第2 項規定之適用。是上訴意旨，徒
    憑己詞，再事爭執，且未具體指明原判決前開認事或用法有
    何不當或違法情形，因此，應認被告之上訴實質上未符合理
    由應具體之要件。依上說明，其上訴為不合法律上之程式，
    應予駁回，並不經言詞辯論為之。
三、據上論斷，應依刑事訴訟法第367 條前段、第372 條，判決
    如主文。
中    華    民    國   100    年    11    月    17    日
                  刑事第九庭  審判長法  官  許仕楓
                                    法  官  蔡守訓
                                    法  官  許必奇
以上正本證明與原本無異。
施用第一級毒品部分如不服本判決，應於收受送達後10日內向本
院提出上訴書狀，其未敘述上訴之理由者並得於提起上訴後10日
內向本院補提理由書（均須按他造當事人之人數附繕本）「切勿
逕送上級法院」。
                                    書記官  楊品璇
中    華    民    國   100    年    11    月    17    日